# 请教陈版，关于购买境外经营子公司的合并抵销的外币折算问题

提问人：linld1129 时间：2021-04-21 08:05:08
目前接触到的一个业务情况如下，母公司以人民币为记账本位币，购买境外子公司以美元为记账本位币，购买日（ 630 ）子公司净资产账面 2 亿美元，净资产公允 3 亿美元（差额为合并对价分摊确认的一项可辨认的无形资产 1 亿美元），长投买价为 10 亿人民币。购买日汇率为 7 。
合并层面在购买日，确认负商誉=10-3 _7=-11_ 亿人民币计入营业外收入。评估增值确认无形资产 _=1_ 7=7亿人民币，同时确认递延所得税负债=7*0.25=1.75亿人民币。
在资产负债表日（ 1231 ）汇率为6.5，评估增值无形资产摊销假设为0.1亿美元。
问题 1 ：汇率的变动是否影响商誉、负商誉的计量？
参考证监会 2013 年上市公司年报会计监管报告中引述，要将商誉视为境外经营资产进行会计处理，这里其实不是很确定具体的处理方式，将购买日合并层面的人民币商誉按购买日汇率折算为境外本位币，再按资产负债表日汇率折算为人民币吗？
另外，如果是负商誉，由于在购买日一次性计入了当期损益，是否还需要折算？
问题 2 ：对于评估增值的无形资产每期末按资产负债表日折算为人民币，在考虑摊销时是否需要区分汇率影响和实际的摊销？全部计入管理费用，还是要将外币影响计入其他综合收益？对应的递延所得税负债如何处理？
说说我自己的处理思路，有两个
处理 1 ：商誉初始计量后，不再变化，评估增值的无形资产按照资产负债表日汇率折算，不区分汇率影响和实际摊销，全部计入管理费用，对应的转回递延所得税负债
资产负债表日商誉仍为=-11亿元人民币，计入本年利润。
无形资产摊销=1 7-(1-0.1) 6.5=1.15亿人民币，其中摊销=0.1 6.5=0.65 亿人民币，汇率影响 =1 (7-6.5)=0.5亿人民币，不区分全部计入管理费用Dr：管理费用 1.15
Cr：无形资产 1.15
Dr：递延所得税负债 1.15*0.25=0.2875
Cr：所得税费用 1.15*0.25=0.2875
处理 2 ：商誉初始计量后，不再变化，评估增值的无形资产按照资产负债表日汇率折算，区分汇率影响和实际摊销，分别计入管理费用和外币报表折算差额，对应的转回递延所得税负债
Dr：管理费用 0.65
其他综合收益 0.5
Cr：无形资产 1.15
Dr：递延所得税负债 1.15*0.25=0.2875
Cr：所得税费用 0.65*0.25=0.1625
其他综合收益 0.5*0.25=0.125
我的两种处理方式均未考虑商誉的外币折算，对于证监会给出的商誉折算不是很理解，而且不确定负商誉的处理与商誉是否一致引用： 2013 年上市公司年报会计监管报告
近年来，境外并购已成为我国企业发展国际市场、进行全球布局的重要手段。境外并购中取得的子公司，其记账本位币可能与购买方的记账本位币不同，从而构成会计意义上的境外经营。
购买方的合并报表中，购买境外经营形成的商誉是境外并购取得的资产之一，应作为境外经营的资产进行会计处理，即以境外经营的记账本位币计价，并在资产负债表日按照当日即期汇率进行折算。实务中，部分上市公司没有把购买境外经营形成的商誉与境外经营的资产、境外经营财务报表的折算联系起来，在初始确认购买境外经营形成的商誉后就不再考虑与其相关的外币折算问题，从而影响到合并报表中的商誉余额及外币报表折算差额的正确计量。

回答人：chenyiwei
1 、收购境外经营子公司形成的商誉也是该境外经营子公司资产的一部分，一并需要进行外币报表折算，折算差额列入其他综合收益。但负商誉不是资产或负债，所以负商誉不存在重新折算的问题。
2 、这部分无形资产的摊销费用一般是按本期平均汇率折算（与利润表的折算汇率一致），不考虑按期末汇率再对其摊销费用进行调整，但期末在折算资产时会形成差额，该差额应列入其他综合收益。